【裁判字號】    90,訴,124
【裁判日期】    900723
【裁判案由】    違反著作權法等
【裁判全文】
臺灣臺北地方法院刑事判決                            九十年度訴字第一二四號
    公  訴  人  臺灣臺北地方法院檢察署檢察官
    被      告  丁○○
右列被告因違反著作權法等案件，經檢察官提起公訴（八十九年度偵字第九五三號、
第三九四七號、第三九四八號、第六七三三號、第一九二○三號、一九二○四號、第
一九二０五號、第一九二○六號），本院判決如左：
    主  文
丁○○連續行使偽造私文書，足以生損害於他人，處有期徒刑肆月，如易科罰金，以
佰元折算壹日。
扣案之盜版光碟片參仟零玖拾片、遊戲光碟目錄參拾本、仿冒小叮噹及圖ＤＯＲＡＥ
ＭＯＮ水壺貳個、貼紙肆份、筆記簿壹本、便條紙貳份、小毛巾參條、塑膠筷壹雙、
塑膠玩偶貳個、玩具音樂盒壹個、布質小錢包壹個、塑膠玩具計算機貳個均沒收。
    事  實
一、丁○○明知「ＰＬＡＹ  ＳＴＡＴＩＯＮ」及「ＰＳ設計圖」業經日商新力電腦
    娛樂股份有限公司（下稱新力公司，負責人德中暉久，公司址設日本國東京都港
    區赤阪七丁目一番一號）分別向經濟部中央標準局（現改制為智慧財產局）申請
    核准取得商標專用權，註冊為第六七二六六六號、第七一○四五四號商標，並均
    指定使用於錄有電腦程式之、磁碟、磁卡、磁帶及光碟等商品，近年在全球個人
    電腦遊樂器市場行銷甚廣，品質著有商譽，為業界及消費大眾所共知，而「ＰＬ
    ＡＹ  ＳＴＡＴＩＯＮ」、「ＰＳ設計圖」之二商標專用期間分別係自民國（下
    同）八十四年三月一日至九十四年二月二十八日，及八十五年三月十六日至九十
    五年三月十五日；又明知「ＸＩ  ＳＡＩ骰子方塊」遊戲光碟電腦程式著作物，
    雖為日本國法人即新力公司所著作，在日本國擁有著作財產權之電腦程式著作物
    ，該電腦程式著作物由新力公司在日本首次發行後，即由新力公司於三十日內在
    中華民國管轄區內為首次發行，依著作權法第四條之規定，仍受我國著作權法之
    保護，非經新力公司之同意或授權，不得擅自重製、散布或意圖營利而交付，且
    前揭「ＸＩ  ＳＡＩ及四方立體圖」，業向經濟部智慧財產局申請核准取得商標
    專用權，註冊為第00000000號商標，並指定使用於錄有電子遊戲軟體程
    式之磁碟、光碟、電視遊樂器（與電視連用之電子遊樂器）、電腦軟體、已錄之
    影碟、已錄之錄影帶等商品，近年在全球個人電腦遊樂軟體市場行銷甚廣，品質
    著有商譽，亦為業界及消費大眾所共知，商標專用期間係自八十八年十一月一日
    至九十八年十月三十一日；及明知「太空戰士第八代（即ＦＩＮＡＬ  ＦＡＮＴ
    ＡＳＹⅧ）」電腦程式著作物（需在新力公司所製造之ＰＬＡＹ  ＳＴＡＴＩＯ
    Ｎ遊戲機始能執行），雖為日本國法人即日商思奎爾公司（ＳＱＵＡＲＥ  ＣＯ
      ＬＴＤ，下稱思奎爾公司，負責人武士智行，公司址設日本國東京都目黑區下
    目黑一丁目八番一號）所著作，在日本國擁有著作財產權之電腦程式著作物，該
    電腦程式著作物由思奎爾公司日本首次發行後，即由思奎爾公司於三十日內在中
    華民國管轄區內為首次發行，依著作權法第四條之規定，仍應受我國著作權法之
    保護，非經思奎爾公司同意或授權，不得擅自重製、散布或意圖營利而交付，且
    前揭「ＦＩＮＡＬ  ＦＡＮＴＡＳＹ」字樣，業向經濟部中央標準局申請核准取
    得商標專用權，註冊為第六二六六九二號商標，並指定使用於光碟、唯讀記憶體
    、磁卡、磁帶、電腦、電腦記憶體、電腦軟體記憶體、軟性磁碟等商品，近年在
    全球個人電腦遊樂軟體市場行銷甚廣，品質著有商譽，亦為業界及消費大眾所共
    知，商標專用期間係自八十三年一月一日至九十二年十二月三十一日；又明知「
    惡靈古堡II（ＢＩＯＨＡＤＡＲＤ２）電腦程式著作物（均需在新力公司所製造
    之ＰＬＡＹ  ＳＴＡＴＩＯＮ遊戲機始能執行），雖為日本國法人即日商卡波光
    公司（，即ＣＡＰＣＯＭ），下稱卡波光公司）所著作，在日本國擁有
    著作財產權之電腦程式著作物，該電腦程式著作物由卡波光公司日本首次發行後
    ，即由卡波光公司於卅日內在中華民國管轄區內為首次發行，依著作權法第四條
    之規定，仍應受我國著作權法之保護，非經卡波光公司之同意或授權，不得擅自
    重製、散布或意圖營利而交付；又明知「勁爆熱舞II」（ＤＡＮＣＥ  ＲＥＶＯ
    ＬＵＴＩＯＮ２  ＲＥＭＩＸ，ＤＤＲ２）電腦程式著作物（需在新力公司所製
    造之ＰＬＡＹ  ＳＴＡＴＩＯＮ遊戲機始能執行），雖為日本國法人即日商可那
    美股份有限公司（，英文為KONAMI CO.,LTD，下稱可那美公司，負責人上
    月景彥，公司址設日本國兵庫縣神戶市中央區港島中町七丁目三番地二號）所著
    作，在日本國擁有著作財產權之電腦程式著作物，該電腦程式著作物由可那美公
    司日本首次發行後，即由可那美公司於三十日內在中華民國管轄區內為首次發行
    ，依著作權法第四條之規定，仍應受我國著作權法之保護，非經可那美公司之同
    意或授權，不得擅自重製、散布或意圖營利而交付；及明知小叮噹及圖ＤＯＲＡ
    ＥＭＯＮ等字樣，業經日商‧小學館股份有限公司、臺巨有限公司等向經濟部中
    央標準局及經濟部智慧財產局申請核准取得商標專用權，註冊為第八四三九三三
    號、第八六四一○六號、第四九三五一二號、第八七七九一號、第八三六二九二
    號、第四八八五六三號、第七九三五八四號、第四八○八二九號、第七九三五七
    二號等商標，並指定使用於音樂玩具、手帕、水壺、貼紙、信紙、錢包等商品，
    近年在全球個人雜貨、飾品及周邊商品市場行銷甚廣，品質著有商譽，亦為業界
    及消費大眾所共知，商標專用期間係自七十九年至八十九年間，且授權香港商‧
    乙○○○有限公司在臺獨家使用。詎竟出於意圖販售仿冒前揭新力公司、思奎爾
    公司、日商‧小學館股份有限公司、香港商‧乙○○○有限公司之商標商品及新
    力公司、思奎爾公司、卡波光公司、可那美公司等公司盜版著作物營利之犯意，
    自八十八年底某日起，在臺北市○○○路○段五十八之一號一樓樓處開設「瑪琍
    行電視遊樂器專賣店」，自不明年籍綽號「小柯」及另一年籍姓名均不詳之成年
    男子處，以每片約新臺幣（下同）三十元至三十五元或七十元不等之價格購入仿
    冒新力公司、思奎爾公司、日商‧小學館股份有限公司、香港商‧乙○○○有限
    公司享有商標權之商品及新力公司、思奎爾公司、卡波光公司、可那美公司享有
    著作權之盜版電腦遊戲程式光碟片後，再以每片光碟五十元至六十元不等之價格
    、仿冒小叮噹及圖ＤＯＲＡＥＭＯＮ等字樣商品則以每件一百元不等之販售予不
    特定人，且仿冒之光碟片透過電視遊樂器執行時，在電視畫面亦出現擅自製作之
    新力公司、卡波光公司、思奎爾公司、可那美公司之名稱及其商標，為相同之使
    用，致與新力公司等所產銷之真品混淆，均足以生損害於新力公司、卡波光公司
    、思奎爾公司。嗣分別於八十八年十二月二十九日下午二時許及八十九年二月十
    五日晚間六時四十五分許，在前揭「瑪琍行電視遊樂器專賣店」為警二度查獲，
    並在店內扣得仿冒新力公司、思奎爾公司、日商‧小學館股份有限公司、香港商
    ‧乙○○○有限公司享有商標權之商品及重製新力公司、思奎爾公司、卡波光公
    司、可那美公司之盜版著作物光碟片共三千零九十片，遊戲光碟目錄三十本及仿
    冒小叮噹及圖ＤＯＲＡＥＭＯＮ水壺二個、貼紙四份、筆記簿一本、便條紙二份
    、小毛巾三條、塑膠筷一雙、塑膠玩偶二個、玩具音樂盒一個、布質小錢包一個
    、塑膠玩具計算機二個。
二、案經臺北市政府警察局大安分局、內政部警政署刑事警察局移送及新力公司、思
    奎爾公司、卡波光公司、可那美公司、香港商‧乙○○○有限公司分別委由曾鈐
    龍、丙○○律師、郭家君律師、甲○○律師告訴台灣台北地方法院檢察署檢察官
    偵查起訴。
    理  由
一、訊據被告丁○○對於上開事實坦承不諱，復經新力公司、卡波光公司、思奎爾公
    司、可那美公司、香港商‧乙○○○有限公司之代理人曾鈐龍、吳婷婷律師、甲
    ○○律師指訴甚詳，又扣案之光碟片部分經勘驗結果，均為雙面銀白色之裸片，
    光碟片上並未印刷遊戲名稱，與一般新力公司所產製之遊戲光碟片均有精緻包裝
    ，光碟片未寫入資料一面均有彩色之印刷有明顯差異，且被告坦承之前所販賣之
    正版光碟片一片約七、八百元，而扣案之光碟片進價僅三、四十元，足見被告明
    知其所販賣之光碟為盜版商品，要無疑義。此外，並有如事實欄所載之物扣案及
    新力公司、卡波光公司、思奎爾公司、可那美公司、日商‧小學館股份有限公司
    、香港商‧乙○○○有限公司之著作權首次發行資料、商標註冊證等在卷足資佐
    證，本件事證已臻明確，被告犯行洵堪認定。
二、按商標自註冊之日起，由註冊人取得商標專用權，商標法第二十一條設有明文，
    而所謂商標之使用，依八十二年十二月廿二日修正公佈前商標法第六條第一項之
    規定，係指將商標用於商品或其包裝或容器之上，行銷國內市場或外銷者而言；
    修正後之商標法第一項則明定：「本法所稱商標之使用，係指為行銷之目的，將
    商標用於商品或其包裝、容器、標帖、說明書、價目表或其他類似物件上，而持
    有陳列或散布。」足見修正後之商標法第六十二條之所謂「使用」，非以將商品
    行銷於外為必要，亦不允許未經授權之人，擅自於商品或包裝容器上使用他人業
    經註冊之商標，此業經司法業務研究會第四期研討會已有結論；「ＰＬＡＹ  Ｓ
    ＴＡＴＩＯＮ」、「ＰＳ」設計圖則為新力公司向我國經濟部中央標準局為商標
    註冊登記，前者指定使用於電腦、錄有電腦程式之磁碟、磁卡、磁帶、光碟及卡
    匣，而透過電磁輸出入交換運算之作用，如以遊樂器、光碟機、電腦主機之操作
    為媒介，始於電視或電腦螢幕前出現商標圖樣者，其標示型態足資一般商品購買
    人認識其表彰商品之來源者，亦應認屬於商標法第六條第一項之所稱之其他類似
    物件之範疇，此業經經濟部中央標準局表示同此認定，此有該局八十七年四月十
    八日臺商九八○字第二○五九○二號函可參，又新力公司之商標係屬名牌，該商
    標除經我國經濟部中央標準局註冊登記，受我國商標法保護外，亦係業界及消費
    者等相關大眾所共知之商標。雖刑法第二百二十條於八十六年十月八日始修訂「
    錄音、錄影或電磁記錄，藉機器或電腦之處理所顯示之聲音、影像或符號，足以
    為表示其用意之證明者，亦以文書論」，惟該次修正並非增設新型態犯罪類型，
    刑法未修訂前在電磁記錄或藉電腦處理所顯示之影像、符號而足為表示其用意者
    ，本為刑法偽造文書罪章所處罰，此次增訂無非將構成要件做具體明確之界定以
    息爭議，此與罪刑法定主義之法律不溯及既往之原則無涉，故在光碟片、遊戲卡
    匣上為事實欄所載之授權文字之顯示，該等影像、符號自屬刑法上所稱之準文書
    ，被告予以販賣並行使，自為商標法與刑法偽造文書罪章所當處罰。核被告所為
    ，係犯商標法第六十三條之罪、刑法第二百十六條行使第二百十條、第二百二十
    條行使偽造文書罪及著作權法第九十三條第三款之明知為侵害著作權之物，意圖
    營利而交付罪，其先後多次犯行，均時間緊接，所犯構成要件相同之罪名，顯係
    基於概括犯意反覆為之，為連續犯，請依刑法第五十六條之規定論以一罪，並加
    重其刑；又被告以一行為同時犯上開表彰特定商品來源並信譽之商標法第六十三
    條之罪及著作權法第九十三條第三款之罪，同時侵害新力公司、卡波光公司、思
    奎爾公司、可那美公司、日商‧小學館股份有限公司、香港商‧乙○○○有限公
    司享有商標權之商品等公司之數法益或單一法益，參酌最高法院八十六年度臺非
    字第二四一號判決意旨，屬想像競合犯，請從一較重之著作權法第九十三條第三
    款之罪處斷，所犯前揭行使偽造私文書及違反著作權法二罪間，有方法結果之牽
    連犯關係，應從一重之行使偽造文書罪處斷。公訴人雖認被告上開違反著作權法
    部分應論以同法第九十四條之常業犯云云。然被告所經營之商店除扣案之物品外
    ，尚有其他多種商品及合法正版光碟片，除據被告供述外，並有現場相片足供參
    酌，尚難認被告係以販賣本案物品為生，不能論以常業犯，此部分起訴法條應予
    變更。審酌被告犯罪之動機、目的、手段、所生危害及犯罪後態度等一切情狀，
    量處如主文所示之刑，並諭知易科罰金之折算標準。
三、扣案之盜版光碟片三千零九十片，遊戲光碟目錄三十本及仿冒小叮噹及圖ＤＯＲ
    ＡＥＭＯＮ水壺二個、貼紙四份、筆記簿一本、便條紙二份、小毛巾三條、塑膠
    筷一雙、塑膠玩偶二個、玩具音樂盒一個、布質小錢包一個、塑膠玩具計算機二
    個等分別依商標法第六十四條及刑法第三十八條第一項第二款宣告沒收。
四、據上論斷，應依刑事訴訟法第二百九十九條第一項前段、第三百條，商標法第六
    十三條、第六十四條、著作權法第九十三條第三款，刑法第十一條前段、第五十
    六條、第二百十六條、第二百十條、第二百二十條、第五十五條、第四十一條第
    一項前段、第三十八條第一項第二款，罰金罰鍰提高標準條例第二條，判決如主
    文。
本案經檢察官孫小萍到庭執行職務
中      華      民      國    九十    年      七      月    二十三    日
                                    臺灣臺北地方法院智慧財產權庭
                                          法  官  曾  正  龍
右正本證明與原本無異。
如不服本判決，應於判決送達後十日內，向本院提出上訴狀。
                                          書記官  彭  自  青
中      華      民      國    九十    年      八  月      十七    日
附錄本案論罪科刑法條
商標法第六十三條、著作權法第九十三條第三款、刑法第二百十六條、第二百十條、
第二百二十條
商標法第六十三條：
明知為前條商品而販賣、意圖販賣而陳列、輸出或輸入者，處一年以下有期徒刑、拘
役或科或併科新臺幣五萬元以下罰金。
著作權法第九十三條：
刑法第二百十六條
行使第二百十條至第二百十五條之文書者，依偽造、變造文書或登載不實事項或使登
載不實事項之規定處斷。
有下列情形之一者，處二年以下有期徒刑，得併科新臺幣十萬元以下罰金：
一、侵害第十五條至第十七條規定之著作人格權者。
二、違反第七十條規定者。
三、以第八十七條各款方法之一侵害他人之著作權者。
刑法第二百十條
偽造、變造私文書，足以生損害於公眾或他人者，處五年以下有期徒刑。
刑法第二百二十條
在紙上或物品上之文字、符號、圖畫、照像，依習慣或特約，足以為表示其用意之證
明者，關於本章及本章以外各罪，以文書論。
錄音、錄影或電磁紀錄，藉機器或電腦之處理所顯示之聲音、影像或符號，足以為表
示其用意之證明者，亦同。
稱電磁紀錄，指以電子磁性或其他無法以人之知覺直接認識之方式所製成之紀錄，而
供電腦處理之用者。


司法院資訊處製作；財團法人民間司法改革基金會備份。
